【裁判字號】    98,簡上,256
【裁判日期】    980715
【裁判案由】    損害賠償
【裁判全文】
臺灣臺北地方法院民事判決             98年度簡上字第256號
上  訴  人  菁宏股份有限公司
法定代理人  己○○
訴訟代理人  丙○○
被  上訴人  全球商務股份有限公司
法定代理人  甲○○
訴訟代理人  戊○○
            乙○○
            庚○○
被  上訴人  丁○○
上列當事人間請求損害賠償事件，上訴人對於本院臺北簡易庭97
年度北簡字第43205 號第一審判決提起上訴，本院於98年6 月24
日言詞辯論終結，判決如下：
    主  文
上訴及假執行之聲請均駁回。
第二審訴訟費用由上訴人負擔。
    事  實  及  理  由
一、上訴人起訴主張：上訴人於民國97年1 月間，將價值新臺幣
    （下同）207,584 元之快閃記憶體一批（下稱系爭貨物），
    交付被上訴人全球商務股份有限公司（以下簡稱全球公司）
    ，委由其運送至訴外人宜鼎國際股份有限公司（下稱宜鼎公
    司），而全球公司再交由其員工即被上訴人丁○○執行運送
    。嗣因宜鼎公司迄未收受系爭貨物，上訴人始知被上訴人遺
    失系爭貨物。爰依運送契約法律關係或侵權行為法律關係，
    擇一訴請被上訴人連帶給付207,584 元及遲延利息等情。經
    原審判決被上訴人應連帶給付上訴人5,000 元及遲延利息，
    並駁回上訴人其餘之訴，茲上訴人不服原判決，就其遭駁回
    部分提起本件上訴。除援用於原審之主張及陳述外，另補陳
    ：被上訴人主張限制責任條款，違反消費者保護法第12條規
    定，應屬無效等語。聲明：（一）原判決不利於上訴人部分
    廢棄。（二）上開廢棄部分被上訴人應連帶給付上訴人202,
    584 元，及全球公司部分自97年11月14日起；丁○○部分自
    97年11月23日起，均至清償日止，按週年利率百分之5 計算
    之利息。
二、被上訴人則以：本件上訴人交付運送系爭貨物時，未報明貨
    物性質、價值，又非以保值件交付運送，自得主張運送契約
    第4 條第1 款之限制責任條款；否認系爭貨物價值207, 584
    元等語，資為抗辯。並於原審聲明駁回上訴人之訴。經原審
    判決上訴人部分勝訴，部分敗訴後，上訴人不服原判決，就
    其敗訴部分提起本件上訴。並均援用於原審之主張及陳述。
    聲明︰上訴駁回。
三、按運送人交與託運人之提單或其他文件上，有免除或限制運
    送人責任之記載者，除能證明託運人對於其責任之免除或限
    制明示同意外，不生效力。民法第649 定有明文。
四、經查，上訴人於97年1 月間，將系爭貨物交付全球公司，委
    由其運送至宜鼎公司，而全球公司再交由其丁○○執行運送
    。嗣宜鼎公司未收受系爭貨物，上訴人始知被上訴人將之遺
    失等情，為被上訴人所不爭執，並據上訴人提出託運契約單
    為憑，堪信為真。已徵上訴人主張被上訴人將其托運之系爭
    貨物遺失，應負擔損害賠償責任乙情，非出子虛，堪予認定
    。又上訴人雖主張系爭貨物價值207, 584元，並提出統一發
    票為證。惟查，上開發票固記載買受人為宜鼎公司、金額為
    207,584 元，然上開發票充其量僅係全球公司與宜鼎公司間
    買賣之憑證，尚難執此遽認全球公司所交付上訴人之物品即
    為上開發票所載之物品。復參酌被上訴人否認系爭貨物價值
    207,584 元；全球公司托運系爭貨物時亦未報明貨物性質、
    價值乙情相互以觀。均無從認定系爭貨物價值為207,584元
    。況查，參酌上訴人與全球公司簽訂之運送契約第4 條第1
    款約定「非保值件者，依下列三項中金額較少者賠償：(1)甲
    方舉證物品實際損失金額。(2)該次托運費用三十倍。(3)伍仟
    元」等語，有上開服務合約在卷可參，同堪認定。足徵上訴
    人與全球公司已就貨物損害賠償之範圍定有限制責任條款。
    又上開契約既為上訴人蓋印親簽，亦堪認上訴人對全球公司
    限制責任為明示同意。則依首揭說明，全球公司辯稱：主張
    運送契約第4 條第1 款之限制責任條款，願意賠償5,000 元
    乙情，自屬有據，堪可採認。至上訴人雖稱：上開責任限制
    條款違反消費者保護法第12條規定。然查，上開運送契約雖
    屬全球公司為與不特定多數人訂立契約之用而預先擬定、印
    製之定型化契約，然縱觀該契約書之文字清晰、排版適當，
    表達方式亦非艱澀難懂，以上訴人亦為股份有限公司規模之
    法人地位，應能充分理解該契約書之權利、義務或效果，據
    以決定是否與全球公司簽訂該契約。是該定型化契約尚難認
    有何違反誠信原則或顯失公平之情事。則上訴人所稱：上開
    限制責任條款，違反消費者保護法第12條規定，應屬無效云
    云，洵屬無據，無可採取。
五、綜上，上訴人基於侵權行為法律關係，訴請被上訴人連帶給
    付5,000 元及遲延利息，為有理由，應予准許。從而，原審
    判決被上訴人一部勝訴，一部敗訴，並無不當。上訴意旨指
    摘敗訴部分原判決不當，求予廢棄改判，為無理由，應予駁
    回。又上訴人就其上訴部分雖聲請假執行，惟其上訴部分之
    訴既經駁回，假執行之聲請即失所附麗，應併予駁回。
六、本件事證已臻明確，兩造其餘攻擊防禦方法，核與本件判決
    結果，不生影響，爰不逐一論述，併此敘明。
七、據上論結，本件上訴為無理由，依民事訴訟法第436 條之1
    第3 項、第449 條第1 項、第2 項、第78條，判決如主文。
中    華    民    國    98    年    7     月    15    日
                 民事第二庭    審判長法  官  朱漢寶
                                     法  官  歐陽漢菁
                                     法  官  黃呈熹
以上正本係照原本作成。
本判決不得上訴。
中    華    民    國    98    年    7     月    15    日
                                     書記官  傅美蓮


司法院資訊處製作；財團法人民間司法改革基金會備份。
